【裁判字號】    97,訴,829
【裁判日期】    980715
【裁判案由】    偽造文書等
【裁判全文】
臺灣屏東地方法院刑事判決               97年度訴字第829號
公  訴  人  臺灣屏東地方法院檢察署檢察官
被      告  己○○
            甲○○
            庚○○
上列被告等因偽造文書等案件，經檢察官提起公訴（96年度偵字
第2379號），本院判決如下：
    主  文
己○○收受贓物，處有期徒刑陸月，減為有期徒刑月，如易科
罰金，以新臺幣壹仟元折算壹日；又犯行使變造準私文書罪，處
有期徒刑陸月，減為有期徒刑月，如易科罰金，以新臺幣壹仟
元折算壹日。應執行有期徒刑伍月，如易科罰金，以新臺幣壹仟
元折算壹日。
己○○被訴詐欺取財部分無罪。
甲○○牙保贓物，處有期徒刑肆月，減為有期徒刑貳月，如易科
罰金，以新臺幣壹仟元折算壹日。
庚○○無罪。
    事  實
一、己○○明知年籍姓名不詳綽號「阿強」之成年男子，所交付
    車牌號碼為9092-MJ 號之HONDA 牌白色CRV 休旅車（車身號
    碼為PKTRD48505F010187 號），係來路不明之贓車（該車係
    丙○○所有，以其父黃萬興之名登記，於民國95年7 月9 日
    6 時許，在高雄縣林園鄉○○村○○○路2 巷73號住處騎樓
    發現失竊），於95年7 月9 日至96年1 月6 日間之某日，竟
    基於收受贓物之犯意，而予以收受之，並基於行使偽造準私
    文書之犯意，透過不明之管道，將上開車牌號碼為9092-MJ
    號休旅車之原來車身號碼為PKTRD48505F010187 號，變造為
    戊○○送修之車牌號碼為1350-MH 號自小客車之車身號碼即
    PKTRD58504F012466 號（該車為戊○○之父丁○○所有，有
    關檢察官起訴己○○此部分詐欺之犯行，詳如理由欄參之無
    罪部分所述），足生損害於足生損害於丁○○、丙○○等2
    人及監理機關對車輛管理之正確性。適庚○○向甲○○表示
    其欲購買俗稱「權利車」使用，甲○○即此事告己○○，己○○認為有利可圖，乃允諾事成以新臺幣（下同）5,000 元
    作為佣金，甲○○明知上開白色CRV 休旅車係來路不明之贓
    車，竟基於牙保贓物之犯意，向庚○○居間介紹向己○○購
    買該車使用，己○○遂於96年1 月6 日18時許，在庚○○之
    朋友何傳忠位於高雄縣大寮鄉○○村○○路161 之20號5 樓
    住處，以15萬元之價格，將該車出售予庚○○，並自庚○○
    處分別收取5 萬元、3 萬元（餘7 萬元未付），且為逃躲避
    追查，己○○復將上開車牌號碼為1350-M H號車牌二面，換
    懸掛至庚○○所購之上開休旅車上，並將車子交付予庚○○
    以行使。嗣於96年1 月30日21時30分許，庚○○駕駛該懸掛
    車牌號碼為1350- MH車牌之休旅車，搭載不知情之女友尤曉
    萍（另由檢察官為不起訴處分）在高雄縣大寮鄉○○路上，
    因另案為警持臺灣屏東地方法院檢察署檢察官拘票拘提到案
    ，而循線查獲上情。
二、案經臺灣屏東地方法院檢察署檢察官指揮屏東縣警察局東港
    分局偵查起訴。
    理  由
壹、證據能力：
一、證據能力部分（有關下列認定事實所憑傳聞證據之證據能力
    ）：
  (一)按「被告以外之人於審判外之陳述，雖不符前四條之規定，
    而經當事人於審判程序同意作為證據，法院審酌該言詞陳述
    或書面陳述作成時之情況，認為適當者，亦得為證據。當事
    人、代理人或辯護人於法院調查證據時，知有第15 9條第1
    項不得為證據之情形，而未於言詞辯論終結前聲明異議者，
    視為有前項之同意。」，此刑事訴訟法第159 條之5 定有明
    文。又當事人、代理人或辯護人於調查證據時，知有本法第
    159 條之5 第1 項不得為證據之情形，卻表示「對於證據調
    查無異議」、「沒有意見」等意思，而未於言詞辯論終結前
    聲明異議者，應視為已有將該等傳聞證據採為證據之同意（
    參見該條之立法理由）。又按上開刑事訴訟法第159 條之5
    依其條文文義，係以被告以外之人於審判外之陳述雖不符合
    同法第159 條之1 至第159 條之4 有關傳聞法則例外規定之
    情形，但如經當事人於審判程序同意作為證據，法院於審酌
    該言詞陳述或書面陳述作成時之情況，認為適當者，亦得為
    證據，或當事人、代理人、辯護人於法院調查證據時，知有
    同法第159 條第1 項不得為證據之情形，而未於言詞辯論終
    結前聲明異議者，則視為有前項之同意。並非被告以外之人
    於審判外之陳述須優先適用同法第159 條之1 至第159 條之
    4 規定，以審認其有否證據能力，於均不符合上開規定時，
    始有同法第159 條之5 規定之適用（參酌最高法院96年度台
    上字第5227號判決意旨）。再者，依刑事訴訟法第159 條之
    5 之規定，既然被告對於證人於審判外之陳述，已明示同意
    或知道該陳述依法已不得作為證據而仍無異議，參酌該條立
    法理由謂：「按傳聞法則的重要理論依據，在於傳聞證據未
    經當事人之反對詰問予以核實，乃予排斥。惟若當事人已放
    棄對原供述人之反對詰問權，於審判程序表明同意該等傳聞
    證據可作為證據，基於證據資料愈豐富，愈有助於真實發見
    之理念，此時，法院自可承認該傳聞證據之證據能力。」等
    語，可知該項對於傳聞證據之「同意」，認為具有證據能力
    之理由，係基於被告對於詰問權的放棄而來，故本院認為此
    規定之「同意」，實具有雙重性質，即對於「傳聞證據作為
    證據之同意」及「詰問權不為行使之表示」，是則被告既已
    放棄行使詰問權，亦無違反被告詰問權（參酌最高法院97年
    度台非字第132 號判決意旨）。
  (二)經查，本件被告及檢察官，均知悉上開證據為傳聞證據，復
    於本院審理時提示上開傳聞證據，均表示「沒有意見」，亦
    未於言詞辯論終結前聲明異議，依上開說明，應視為有該第
    15 9條之5 第1 項之同意，是依上開說明，該「同意」，即
    係對於「傳聞證據作為證據之同意」及「詰問權不為行使之
    表示」，故被告既已放棄行使詰問權，亦無違反被告詰問權
    。再者，本院審酌上開傳聞證據之作成當時之情況，並無違
    法之情事，故認為適當而得為證據。
貳、有罪部分：
一、訊據被告己○○矢口否認何收受贓物、行使變造私文書犯行
    ，辯稱：我沒有買9092-MJ 這台車，也沒有把這台車賣給庚○○，我沒有向庚○○收錢，不知道為何該車車身號碼被換
    過云云；訊據被告甲○○固承認有介紹庚○○向己○○買車
    及己○○允諾事成給伊5,000 元佣金等情，惟矢口否認有何
    牙保贓物之犯行，辯稱：他們談賣買我不在場，掛車牌時我
    也不在場云云，惟查：
  (一)上開車牌號碼為9092-MJ 號之HONDA 牌白色CRV 休旅車（車
    身號碼為PKTRD48505F010187 號），係丙○○所有，以其父
    黃萬興之名登記，於95年7 月9 日6 時許，在高雄縣林園鄉
    ○○村○○○路2 巷73號住處騎樓發現失竊，且為警查獲懸
    掛1350- MH車牌之休旅車，確實為上開失竊之車輛等情，業
    據證人丙○○於警詢、偵查中證述明確（見警卷第13頁、偵
    查卷第75頁），並有卷存車籍查尋資料表1 紙、查詢車身號
    碼資料1 紙、證人丙○○指認休旅車照片8 幀（見警卷第21
    、22、23、26-29 頁）。又將懸掛1350-MH 號休旅車之車身
    號碼PKTRD58504F012466 號電解後之車身號碼PKTRD48505F0
    10187 號乙節，除被告己○○、甲○○所不否認外，並有卷
    存車身號碼去漆後照片2 幀及車身號碼電解中及電解後出現
    砂輪機磨痕照片2 幀可參（見警卷第30、31頁）。
  (二)另被告庚○○於本院準備程序及審理時經轉換為證人於交互
    詰問時分別證述：「被告己○○跟我說他朋友阿強有一台權
    利車看我要不要買，我說我要分期，被告己○○說好，約定
    好15萬元」、「（你是如何與被告己○○買車？）是被告甲○○介紹的，說他朋友一輛權利車要賣。（你是跟誰談？）
    當初是被告甲○○跟我說，之後被告甲○○就叫被告己○○
    將車開過來，被告己○○說那車是他朋友的，欠銀行錢，看
    能否賣給我。（是誰換車牌？）被告己○○與被告甲○○一
    起來，誰換的我不知道。（你錢如何交付？）分期，第一次
    五萬元交給被告甲○○或是被告己○○二個人，是在我租屋
    處，第二次三萬元我交給被告己○○，也是在我租屋處，租
    屋處就是我朋友何傳忠那裡；買車價錢是我跟被告己○○講
    的，後續七萬元沒有給付。（是否交車當時就講好車牌要換
    ？）是。」等語（見本院97年7 月31日準備程序筆錄、97年
    10 月1日審判筆錄）；又被告甲○○於本院經轉換為證人於
    交互詰問時證述：「被告己○○說他朋友缺錢，所以才賣車
    。（你是否有介紹被告庚○○向被告己○○買休旅車？）有
    ，價錢我不知道，因為被告己○○與我是合夥關係，被告己○○說他朋友缺錢，所以才賣車。．．（本案你得到多少錢
    ？）被告己○○口頭有說給我伍千元，被告己○○告訴我車
    子本身有瑕疵，被告己○○叫我不要說。」等語（見本院97
    年10月1 日審判筆錄）。足見被告甲○○確實居中介紹被告
    庚○○向被告己○○購車，己○○允諾事成以予被告甲○○
    5,000 元作為佣金，且被告庚○○係以15萬元之價格，購買
    上開車輛並分別給付5 萬元、3 萬元（餘7 萬元未付）予被
    告己○○無訛。
  (三)又證人戊○○將其父丁○○所有車牌號碼為1350-MH 號中華
    三菱自小客車（車身號碼為PKTRD58504F012466 號），交予
    被告己○○修復，雙方約定被告己○○以8 萬元負責「包修
    」，期限為1 個月等情，除據被告己○○所不否認外，並經
    證人戊○○於本院審理時證述明確（見本院98年4 月29日審
    判筆錄）。再者，證人乙○○於本院審理時證述：「（有無
    叫韓先生拖1350-MH 車子？）沒有，韓先生有拖一台三菱20
    00CC白色自小客車，拖去我那裡修理，是己○○跟說那台車
    要給我修理，這是己○○與韓先生拖車過來。（車子最後是
    誰拖去？）車子拖來放在我的保養廠，放了五個月，後來聯
    絡不到己○○，所以聯絡甲○○，因為甲○○認識己○○，
    甲○○跟資源回收將車子當廢鐵，估給資源回收，拖進來時
    沒有看到車牌。」等語（見本院98年4 月29日審判筆錄）。
  (四)本件依上開說明，可知證人戊○○將1350-MH 車交予被告己○○修復，且該車於拖進證人乙○○保養廠時即已無車牌，
    而事後該車牌又被懸掛於被告庚○○向被告己○○所購買之
    休旅車上，又該懸掛1350 -MH號休旅車之車身號碼又經變造
    為PKTRD48505F010187 號等事實，由上開事實觀之，本件與
    車牌號碼為9092-MJ 號之HONDA 牌白色CRV 休旅車及車牌號
    碼為1350-MH 號中華三菱自小客車有關，且能於上開中華三
    菱自小客車拖至證人乙○○保養廠時取得1350-MH 號車牌者
    ，僅被告己○○一人而已並無他人，是被告己○○上開辯解
    ，應係事後卸責之詞不足採信。
  (五)另被告甲○○於本院審理時證述：「（被告己○○有無告訴
    你車子有變造？）有，車身有變造，誰變造的他沒有跟我說
    ，我確定車身有變造，引擎號碼有無變造我不知道。」等語
    （見本院97年10月1 日審判筆錄），衡情倘非被告己○○所
    出售之車為來路不明之贓車，為躲避追查，始有變造車身號
    碼之必要外，正常車輛買賣又何須變造車身號碼？是被告甲○○所出售之HONDA 牌白色CRV 休旅車為贓車乙節，應有所
    認知，是被告甲○○上開辯解，亦係事後卸責之詞，不足採
    信。
  (六)綜上所述，被告己○○、甲○○上開犯行，灼然至明，應予
    論科。
二、論罪科刑：
  (一)按汽車車身號碼，係表示製造工廠及出廠時期之標識，有區
    別不同車輛之作用，具有一定之意思內容，為刑法第220 條
    規定之準文書之一種。是核被告己○○所為係犯刑法第349
    條第1 項之收受贓物罪、同法第216 條、第220 條第1 項、
    第210 條之行使偽造準私文書罪；被告甲○○所為，係犯同
    法第349 條第2 項之牙保贓物罪。本件依檢察官所提之證據
    至多僅能證明被告己○○有為收受贓物之行為，尚不足以認
    定係向他人有償買受，檢察官起訴被告己○○犯故買贓物罪
    ，即有未洽，惟起訴社會基本事實同一，爰依法變更起訴法
    條。
  (二)數罪併罰：被告己○○所為上開二罪，犯意各別行為互異，
    應予以分論併罰。
  (三)本院審酌被告己○○、甲○○均係高職畢業（見警卷調查筆
    錄受詢問人資料欄），智識程度非低，其二人分別係68年4
    月15日、60年4 月13日出生，現年30歲、38歲，均正值青壯
    ，被告己○○貪圖小利，收受贓物後，透過不明之管道，變
    造車身號碼，徒增失主尋找車輛的困難，被告甲○○亦貪圖
    小利，居中牙保贓物買賣，二人之行為助長竊盜之橫行，自
    應受相當之刑事非難，另審酌所圖之利益、被害人所受之損
    害等一切情狀，分別量處如主文所示之刑，又被告己○○、
    甲○○二人犯罪時間在96年4 月24日以前，所犯符合中華民
    國九十六年罪犯減刑條例第2 條第1 項第3 款所定之減刑條
    件，均應依該規定減其刑期為二分之一，並就被告己○○部
    分，定應執行刑及分別諭知易科罰金折算標準，以示懲戒。
、無罪部分：
一、公訴意旨略以：緣丁○○所有車牌號碼1350-MH 號中華三菱
    自小客車（按：起訴書誤為：本田牌（HONDA） 白色CRV 休
    旅車）（車身號碼為PKTRD585 04F012466號），於95年11月
    11 日 ，在屏東市海豐里某處發生車禍，車體嚴重受損，丁○○委託其子戊○○處理，戊○○即委託請他人將該車拖至
    其朋友設於屏東縣鹽埔鄉新圍村「永光烤漆廠」，1 星期後
    ，戊○○透過友人之介紹認識己○○，兩人即口頭達成協議
    ，由己○○以新台幣8 萬元負責「包修」，期限為1 個月，
    致使戊○○不疑有詐，即將前金2 萬元交予己○○，己○○
    竟意圖為自己不法之所有，自「永光烤漆廠」拖回該車後，
    卻不思正當修車，竟將該車之車牌2 面卸下，車體拖至屏東
    縣萬丹鄉某保養廠予以解體，現已不知去向，戊○○屢次催
    促，己○○均以其後金6 萬元未付為由搪塞，事後戊○○始
    悉受騙，致丁○○父子受有損害。另被告庚○○明知被告己○○所出售之上開HONDA 牌白色CRV 休旅車係來源不正之贓
    車，仍基於故買贓物之犯意，予以低價買受使用，因認被告
    己○○另涉刑法第339 條第1 項之詐欺取財罪；被告庚○○
    涉犯同法第349 條第2 項之故買贓物罪云云。
二、按犯罪事實應依證據認定之，無證據不得認定犯罪事實；又
    不能證明被告犯罪或其行為不罰者，應諭知無罪之判決，刑
    事訴訟法第154 條第2 項第301 條第1 項分別定有明文。
    次按犯罪事實應依證據認定之，所謂證據，須適於為被告犯
    罪事實之證明者，始得採為斷罪資料。」、「認定犯罪事實
    所憑之證據，雖不以直接證據為限，間接證據亦包括在內；
    然而無論直接或間接證據，其為訴訟上之證明，須於通常一
    般之人均不致有所懷疑，而得確信其為真實之程度者，始得
    據為有罪之認定；又認定不利於被告之事實，須依積極證據
    ，苟積極證據不足為不利於被告事實之認定時，即應為有利
    於被告之認定，更不必有何有利之證據，此有最高法院53年
    度台上字第2750號、76年度台上字第4986號、30年度上字第
    816 號判例可供參酌。況刑事訴訟法第161 條已於91年2 月
    8 日修正公布，其第1 項規定：檢察官就被告犯罪事實，應
    負舉證責任，並指出證明之方法。因此，檢察官對於起訴之
    犯罪事實，應負提出證據及說服之實質舉證責任。倘其所提
    出之證據，不足為被告有罪之積極證明，或其指出證明之方
    法，無從說服法院以形成被告有罪之心證，基於無罪推定之
    原則，自應為被告無罪判決之諭知，最高法院92年度台上字
    第128 號判例亦明揭此旨。準此，刑事訴訟制度受「倘有懷
    疑，則從被告之利益為解釋」、「被告應被推定為無罪」原
    則所支配，故得為訴訟上證明者，無論為直接或間接證據，
    須客觀上於吾人一般社會生活經驗均不致有所懷疑，而達於
    確信之程度者，且除認定被告犯罪之外，無從本於同一事證
    為其他有利於被告之合理推斷，始可以之為不利之認定，倘
    其證明尚未達於確信之程度，而有合理可疑存在時，即難據
    為被告有罪之認定。
三、公訴人認被告二人有上開犯行無非係以：(一)證人丁○○於警
    詢、偵查中之陳述；(二)證人戊○○於警詢之陳述；(三)被告甲○○之陳述；(四)搜索扣押筆錄、扣押物品目錄表、1350-MH
    之車籍資料及車身號碼資料、照片等為主要證據。本件訊據
    被告己○○固坦承有於上開時、地，受戊○○之委託以8 萬
    元修復車牌號碼為1350-MH 號自小客車，並收受戊○○交付
    之1 萬元及上開車輛等情，惟堅決否認有何詐欺取財之犯行
    ，辯稱：剩下的錢戊○○沒有付，後來車子被甲○○拖走分
    解了，跟伊沒有關係等語；被告庚○○固承認有於上開時、
    地向被告己○○購買上開HONDA 牌白色CRV 休旅車乙事，惟
    堅決否認有何故買贓物之犯行，辯稱：當初我是要買權利車
    ，不知道那部分是贓車，因為我錢還沒有付清，所以還沒拿
    到證件等語。
三、經查：
  (一)被告己○○部分：
    被告己○○有於上開時、地，受戊○○之委託以8 萬元修
      復車牌號碼為1350-MH 號之自小客車乙事，業據被告己○○坦承不諱，核與證人戊○○於本院審理時之證述相符。
    本件就戊○○所交付之金額，被告己○○稱係交付1 萬元
      ，證人戊○○於警詢時係稱交付2 萬元（見偵查卷第103
      頁背面），然於本院審理時則證述已付清等語（見本院98
      年4 月29日審判筆錄），另證人即證人戊○○之父丁○○
      於偵查中證述修理費說要6 萬元，我兒子有拿2 萬元給己○○，4 四萬元都沒有給他等語（見偵查卷第87頁），雖
      證人丁○○所言之修復金額與被告己○○、戊○○所述之
      金額不符，然對於證人戊○○仍有部分款項未付清乙節，
      則與被告己○○所述相符，僅未付金額多少不符，足見本
      件就證人戊○○就上開自小額車之修復費用仍有部分款項
      未付乙事，應可認定。
    又證人即瑞將汽車保養廠老板乙○○於本院審理時證述：
      「（有無叫韓先生拖1350-MH 車子？）沒有，韓先生有拖
      一台三菱20 00CC 白色自小客車，拖去我那裡修理，是己○○跟說那台車要給我修理，這是己○○與韓先生拖車過
      來。（車子最後是誰拖去？）車子拖來放在我的保養廠，
      放了五個月，後來聯絡不到己○○，所以聯絡甲○○，因
      為甲○○認識己○○，甲○○跟資源回收將車子當廢鐵，
      估給資源回收，拖進來時沒有看到車牌。」等語（見本院
      98年4 月29日審判筆錄），足見被告己○○當初將車拖至
      瑞將汽車保養廠時，確實有修復證人戊○○所交付之上開
      車輛之意，事後係因證人戊○○未給付餘款，被告始未予
      以修復，準此，被告己○○於證人交付前金及上開自小客
      車時，當難認有詐欺之犯意，雖事後該車遭解體，然依證
      人乙○○上開證述，可知係同案被告甲○○所為，自難以
      該車遭解體，即事推論被告己○○自即有詐欺之犯意，此
      外，復查無其他證據足資證明被告己○○確有詐欺取財之
      犯行，故被告己○○被訴詐欺取財罪自屬不能證明。揆諸
      首揭法律條文及判例說明，自應諭知被告己○○無罪之判
      決，以免冤抑。
  (二)被告庚○○部分：
    被告庚○○確實有於上開時、地向被告己○○購買上開
      HONDA 牌白色CRV 休旅車乙事，業如上開有罪部分所述。
    證人甲○○於本院審理時證述「（當時被告庚○○正要買
      權利車嗎？）是，因為權利車比較便宜。」等語（見本院
      97年10月1 日），又證人吳琇惠於警詢時陳述：「庚○○
      向甲○○及己○○買很多權利車」等語（見警卷第14頁背
      面），足徵被告庚○○上開辯解尚非虛偽。
    又依證人甲○○上開證述，可知權利車比一般車輛買賣便
      宜，且證人吳琇惠於偵查中亦證述：「我買的是權利車，
      沒有過戶，我是跟甲○○買的，買三萬元。」等語（見偵
      查卷第98頁），在在可證權利車買賣確實比一般正常車輛
      買賣便宜甚多，是則自難以被告庚○○所購上開車輛較市
      面車輛價格便宜，即遽為推論被告庚○○有故買贓物之犯
      意，此外，復查無其他證據足資證明被告庚○○確有故買
      贓物之犯行，故被告庚○○被訴故買贓物罪自屬不能證明
      。揆諸首揭法律條文及判例說明，自應諭知被告庚○○無
      罪之判決，以免冤抑。
肆、據上論斷，應依刑事訴訟法第299 條第1 項、第301 條第1
    項、第300 條，刑法216 條、第220 條第1 項、第210 條、
    第349 條第1 項、第2 項、第41條第1 項、第51條第5 款，
    刑法施行法第1 條之1 第1 項、第2 項，中華民國九十六年
    罪犯減刑條例第2 條第1 項第3 款、第7 條，判決如主文。
中    華    民    國    98    年    7     月    15    日
                  刑事第一庭  審判長法  官  潘正屏
                                    法  官  羅培毓
                                    法  官  曾吉雄
以上正本證明與原本無異。
如不服本判決應於收受判決後10日內向本院提出上訴書狀，並
應敘述具體理由；其未敘述上訴理由者，應於上訴期間屆滿後
20日內向本院補提理由書（均須按他造當事人之人數附繕本）
「切勿逕送上級法院」。
中    華    民    國    98    年    7     月    15    日
                                    書記官  卓春成
本件論罪科刑：
刑法第210 條：
偽造、變造私文書，足以生損害於公眾或他人者，處5 年以下有
期徒刑。
刑法第216 條：
行使第二百十條至第二百十五條之文書者，依偽造、變造文書或
登載不實事項或使登載不實事項之規定處斷。
刑法第220 條：
在紙上或物品上之文字、符號、圖畫、照像，依習慣或特約，足
以為表示其用意之證明者，關於本章及本章以外各罪，以文書論
。
刑法第349 條第1 項：
收受贓物者，處3 年以下有期徒刑、拘役或5 百元以下罰金。
搬運、寄藏、故買贓物或為牙保者，處5 年以下有期徒刑、拘役
或科或併科1 千元以下罰金。


司法院資訊處製作；財團法人民間司法改革基金會備份。
